臺灣板橋地方法院刑事裁定            100年度撤緩字第243號
聲  請  人  臺灣板橋地方法院檢察署檢察官
受  刑  人  翁永豐
上列聲請人因受刑人詐欺案件（臺灣士林地方法院98年度審簡字
第1140號），聲請撤銷緩刑之宣告（100 年度執聲字第2407號）
，本院裁定如下：
    主  文
聲請駁回。
    理  由
一、聲請意旨略稱：受刑人翁永豐因犯詐欺案件，經臺灣士林地
    方法院於民國99年1 月8 日以98年度審簡字第1140號（98年
    度偵字第7582號）判處有期徒刑4 月，緩刑2 年，於99年3
    月8 日（聲請書誤載「99年2 月8 日」，應予更正）確定在
    案。竟於緩刑期前即98年7 月23日更犯偽證罪，經臺灣臺北
    地方法院於100 年1 月31日以100 年度訴字第110 號判處有
    期徒刑3 月，於100 年3 月1 日確定，足認原宣告緩刑難收
    其預期效果，已合於刑法第75條之1 第1 項第1 款所定撤銷
    緩刑宣告之原因，爰依刑事訴訟法第476 條規定聲請撤銷等
    語。
二、按緩刑前因故意犯他罪，而在緩刑期內受6 月以下有期徒刑
    、拘役或罰金之宣告確定者，足認原宣告之緩刑難收其預期
    效果，而有執行刑罰之必要者，得撤銷其宣告，刑法第75條
    之1 第1 項第1 款定有明文。考本條文前於94年2 月2 日增
    訂立法意旨略以：關於緩刑之撤銷，現行法第75條第1 項固
    已設有二款應撤銷之原因；至得撤銷緩刑之原因，則僅於保
    安處分章內第93條第3 項與撤銷假釋合併加以規定，體例上
    不相連貫，實用上亦欠彈性，爰參酌德國及奧地利現行立法
    例增訂得撤銷緩刑之原因，其中現行關於緩刑前或緩刑期間
    故意犯他罪，而在緩刑期內受得易科罰金之有期徒刑之宣告
    者，列為應撤銷緩刑之事由，因認過於嚴苛，而排除第75條
    應撤銷緩刑之事由，移列至得撤銷緩刑事由，俾使法官依被
    告再犯情節，而裁量是否撤銷先前緩刑之宣告。其次，如有
    前開事由，但判決宣告拘役、罰金時，可見行為人仍未見悔
    悟，有列為得撤銷緩刑之事由，以資彈性適用，爰於第1 項
    第1 款、第2 款增訂之。且本條採用裁量撤銷主義，賦予法
    院撤銷與否之權限，特於第1 項規定實質要件為「足認原宣
    告之緩刑難收其預期效果，而有執行刑罰之必要」，供作審
    認之標準。亦即於「得」撤銷緩刑之情形，法官應依職權本
    於合目的性之裁量，妥適審酌被告所犯前後數罪間，關於法
    益侵害之性質、再犯之原因、違反法規範之情節是否重大、
    被告主觀犯意所顯現之惡性及其反社會性等情，是否已使前
    案原為促使惡性輕微之被告或偶發犯、初犯改過自新而宣告
    之緩刑，已難收其預期之效果，而確有執行刑罰之必要，此
    與刑法第75條第1 項所定二款要件有一具備，即毋庸再行審
    酌其他情狀，應逕予撤銷緩刑之情形不同，先予敘明。
三、經查，本件受刑人前於98年3 月6 日因犯幫助詐欺案件，經
    臺灣士林地方法院於99年1 月8 日以98年度審簡字第1140號
    刑事判決判處有期徒刑4 月，如易科罰金，以新臺幣1,000
    元折算1 日，緩刑2 年，於99年3 月8 日判決確定。惟受刑
    人於上揭緩刑期前之98年7 月23日犯偽證罪，經臺灣臺北地
    方法院於100 年1 月31日以100 年度訴字第110 號刑事判決
    判處有期徒刑3 月，於100 年3 月1 日確定等情，有上述刑
    事判決2 份、臺灣高等法院被告前案紀錄表1 份在卷可稽。
    聲請人雖以受刑人前述情形，應依刑法第75條之1 第1 項第
    1 款規定撤銷緩刑宣告，惟查受刑人前案係因犯幫助詐欺案
    件，經臺灣士林地方法院認受刑人固有如起訴書犯罪事實欄
    所示前科紀錄，經判處有期徒刑確定並執行完畢，惟5 年以
    內未曾因故意犯罪受有期徒刑以上刑之宣告，而認被告經該
    件刑事偵審程序，當知所警惕，要無再犯之虞，而諭知緩刑
    2 年確定在案。然其於緩刑期前所犯，於緩刑期內所受6 月
    以下有期徒刑宣告之罪，係刑法之偽證罪，兩者之犯罪型態
    、原因、手段、侵害法益及社會危害程度殊異，且後案經法
    院斟酌全案情節後，亦僅宣告有期徒刑3 月，顯見後案犯罪
    情節尚非重大，自難僅因其後所犯偽證罪，遽行推認臺灣士
    林地方法院98年度審簡字第1140號詐欺案件中所宣告之緩刑
    ，有何難以收預期效果，有執行刑罰必要之情形。況聲請人
    並未提出除上開判決犯罪事實以外之其他積極證據或具體說
    明受刑人有何情狀足認符合「原宣告之緩刑難收其預期效果
    ，而有執行刑罰之必要」等實質要件，若得僅依上揭判決書
    所載之犯罪事實即以受刑人於緩刑宣告前另犯他罪，並於緩
    刑期內受6 月以下之有期徒刑宣告，即一律撤銷緩刑，則刑
    法第75條及第75條之1 即無區分之必要，進而前開刑法第75
    條之1 第1 項之立法本旨將意義盡失，與緩刑之目的乃係避
    免短期自由刑之弊，並給予受刑人自新機會未盡相符，是依
    上開說明，聲請人聲請撤銷臺灣士林地方法院98年度審簡字
    第1140號判決之緩刑宣告，於法尚有未合，應予駁回。
四、爰依刑事訴訟法第220 條，裁定如主文。
中    華    民    國    100     年    9    月    20   日
                  刑事第十五庭    法  官  方鴻愷
以上正本證明與原本無異。
如不服本裁定，應於裁定送達後5 日內向本院提出抗告狀（須附
繕本）。
                                 書記官   江怡萱
中    華    民    國   100    年    9     月    21    日